臺灣臺北地方法院民事簡易判決
111年度北簡字第1303號
原      告  保證責任台北市站前地下街場地利用合作社

法定代理人  王金祥  
訴訟代理人  李岳洋律師
            洪維駿律師
被      告  劉瑞龍  

            張凱明  

上列當事人間請求侵權行為損害賠償事件，本院於中華民國111
年3月1日言詞辯論終結，判決如下：
    主      文
被告劉瑞龍應給付原告新臺幣壹拾伍萬肆仟零捌拾捌元，及自民
國一百一十年十月十九日起至清償日止，按週年利率百分之五計
算之利息。
原告其餘之訴駁回。
訴訟費用新臺幣壹仟陸佰陸拾元由被告劉瑞龍負擔。
本判決第一項得假執行。但被告劉瑞龍以新臺幣壹拾伍萬肆仟零
捌拾捌元為原告預供擔保，得免為假執行。
    事實及理由
一、本件被告劉瑞龍經合法通知，未於言詞辯論期日到場，核無
    民事訴訟法第386條所列各款情事，爰依原告之聲請，由其
    一造辯論而為判決，合先敘明。
二、原告主張：被告劉瑞龍於民國110年5月28日下午8時31分許
    ，駕駛車牌號碼000-0000號營業用小客車(下稱系爭肇事車
    輛A)，行經臺北市中正區忠孝西路1段與館前路口時，疏於
    注意，逕行右轉，致被告張凱明所駕駛車牌號碼000-0000號
    營業用小客車(下稱系爭肇事車輛B)於直行時閃避不及，撞
    擊原告所有之臺北車站新光三越站前出口Z4外之路旁牆壁(
    下稱系爭外牆)，因而受有大面積牆面磁磚剝落等損害，原
    告為避免損害擴大，乃先行雇請訴外人賓耀建設股份有限公
    司(下稱賓耀公司)進行修繕，支出修繕費用新臺幣(下同)15
    4,088元，又臺北市政府警察局交通事故初步分析研判表顯
    示，被告劉瑞龍有於紅燈右彎車輛未讓綠燈直行車先行之過
    失，被告張凱明應有疏於注意車前狀況而致雙方發生車禍，
    是被告二人核為系爭外牆所受損害之共同原因，應負共同侵
    權行為責任，爰依民法第184條第1項前段及第2項、第185條
    第1項前段、第191條之2、第213條之規定，請求被告連帶賠
    償154,088元，為此提起本件訴訟等語，並聲明：被告應連
    帶給付原告154,088元，及自起訴狀繕本送達翌日起清償日
    止，按週年利率5%計算之利息。
三、被告答辯：
　㈠被告劉瑞龍經合法通知，未於言詞辯論期日到場，亦未提出
    書狀作何聲明陳述。　
　㈡被告張凱明則以：我沒有肇事責任，就不應該負侵權行為責
    任，另原告提出之修繕費用太高，當時劉瑞龍有提出想要跟
    原告和解，請求分期付款，但後來沒有達成和解等語，資為
    抗辯，並聲明：駁回原告之訴。
四、本院得心證之理由：
　㈠原告主張被告劉瑞龍於前揭時、地，駕駛系爭肇事車輛A，因
    於紅燈右彎車輛未讓綠燈直行車先行之過失，而撞及被告張
    凱明駕駛之系爭肇事車輛B，致系爭肇事車輛B撞擊系爭外牆
    ，原告已雇請賓耀公司進行修繕，業據原告提出之肇事現場
    照片、道路交通事故初步分析研判表、賓耀公司工程報價單
    為據（見本院卷第19-27、41頁），並經本院依職權向臺北
    市政府警察交通大隊調閱道路交通事故初步分析研判表、道
    路交通事故現場圖、道路交通事故補充資料表、道路交通事
    故談話紀錄表、道路交通事故調查報告表㈠㈡、忠孝西路、館
    前路號誌時向表、道路交通事故肇事人自首情形紀錄表、道
    路交通事故當事人登記聯單、道路交通事故照片黏貼紀錄表
    為憑（見本院卷第47-79頁)，堪認原告上開主張為真實。
  ㈡按汽車行駛至交岔路口，轉彎車應讓直行車先行，道路交通
    安全規則第102條第1項第7款定有明文。次按因故意或過失
    ，不法侵害他人之權利者，負損害賠償責任；數人共同不法
    侵害他人之權利者，連帶負損害賠償責任，民法第184條第1
    項前段、第185條第1項前段亦定有明文。又此侵權行為之成
    立，須行為人因故意過失不法侵害他人權利，亦即行為人須
    具備歸責性、違法性，並不法行為與損害間有因果關係，始
    能成立，且主張侵權行為損害賠償請求權之人，對於侵權行
    為之成立要件應負舉證責任（最高法院100年度台上字第328
    號判決參照）。再按當事人主張有利於己之事實者，就其事
    實有舉證之責任，民事訴訟法第277條亦有規定。又民事訴
    訟如係由原告主張權利者，應先由原告負舉證之責，若原告
    先不能舉證，以證實自己主張之事實為真實，則被告就其抗
    辯之事實即令不能舉證，或其所舉證據尚有疵累，亦應駁回
    原告之請求（最高法院100年度台上字第415號判決要旨參照
    ）。
　⒈關於被告張凱明部分：
　　原告主張被告張凱明於本件事故，有疏於注意車前狀況之過
    失而發生本件事故，應由原告就被告張凱明有疏於注意車前
    狀況之過失之有利事實負舉證責任，原告就此雖提出道路交
    通事故初步分析研判表為證(見本院卷第27頁)，然上開道路
    交通事故初步分析研判表記載：「車牌號碼：000-0000(即
    系爭肇事車輛1)，⒈紅燈可右轉車輛，未讓綠燈直行車先行
    。⒉駕駛執照業經註銷，仍駕車。車牌號碼：000-0000(即系
    爭肇事車輛2)，尚未發現肇事因素」等語，是依上開道路交
    通事故初步分析研判表所載，堪認被告劉瑞龍駕駛系爭肇事
    車輛A有紅燈可右轉車輛，未讓綠燈直行車先行之過失，被
    告張凱明駕駛系爭肇事車輛B，無肇事責任；原告復未提出
    其他證據，證明被告張凱明有疏於注意車前狀況之過失之事
    實，故原告主張被告張凱明於本件事故有疏於注意車前狀況
    之過失云云，尚非可採。被告張凱明既不負擔肇事責任，自
    亦難令被告張凱明應負擔侵權責任，是原告請求被告張凱明
    應與被告劉瑞龍負擔共同侵權行為責任，應連帶賠償其所受
    損害154,088元，洵屬無據。
  ⒉關於被告劉瑞龍部分：
  ⑴又按負損害賠償責任者，除法律另有規定或契約另有訂定外
    ，應回復他方損害發生前之原狀；第一項情形，債權人得請
    求支付回復原狀所必要之費用，以代回復原狀，民法第213
    條第1項及第3項亦定有明文。
　⑵被告劉瑞龍於本件事故有紅燈可右轉車輛，未讓綠燈直行車
    先行之過失，已如前述，則本件應由被告劉瑞龍全部肇事責
    任，堪可認定，故被告劉瑞龍應負侵權行為責任；又原告主
    張已僱請賓耀公司修繕系爭外牆，支出修繕費用154,088元
    ，亦有賓耀公司工程報價單可憑(見本院卷第41頁)，而該工
    程報價單記載之修繕項目，亦核與系爭外牆所受損害相符，
    堪信為真，且被告劉瑞龍經合法通知，未於言詞辯論期日到
    場爭執，復未提出書狀答辯以供本院斟酌，依民事訴訟法第
    436條第2項、第280條第3項、第1項之規定，即視同自認原
    告之主張，應認原告之主張為真實。故原告請求被告劉瑞龍
    賠償修繕費用154,088元，洵屬有據。
　㈢末按遲延之債務，以支付金錢為標的者，債權人得請求依法
    定利率計算之遲延利息；應付利息之債務，其利率未經約定
    ，亦無法律可據者，週年利率為百分之五；給付無確定期限
    者，債務人於債權人得請求給付時，經其催告而未為給付，
    自受催告時起，負遲延責任。其經債權人起訴而送達訴狀，
    或依督促程序送達支付命令，或為其他相類之行為者，與催
    告有同一之效力，民法第233條第1項前段、第203條、第229
    條第2項分別有明文規定。本件原告之請求，核屬無確定期
    限之給付，自應經原告催告未為給付，被告劉瑞龍始負遲延
    責任。準此，原告請求被告劉瑞龍給付自起訴狀繕本送達翌
    日即110年10月19日（見本院卷第85頁）起至清償日止，按
    週年利率5%計算之利息，核無不合，併予准許。
五、綜上所述，原告據以提起本訴，請求被告劉瑞龍給付154,08
    8元，及自起訴狀繕本送達翌日即110年10月19日起至清償日
    止，按週年利率5%計算之利息，為有理由，應予准許，逾此
    範圍之請求，為無理由，應予駁回。
六、本件原告勝訴部分係就民事訴訟法第427條訴訟適用簡易程
    序所為被告敗訴之判決，依同法第389條第1項第3款規定，
    應依職權宣告假執行，並依同法第392條第2項規定，依職權
    宣告被告如預供擔保，得免為假執行。
七、本件事證已臻明確，原告及被告張凱明其餘攻擊防禦方法及
    證據，核與判決之結果不生影響，爰不一一論列，併此敘明
    。
八、訴訟費用負擔之依據：民事訴訟法第79條。本件訴訟費用額
    ，依後附計算書確定如主文第3項所示金額。
中　　華　　民　　國　　111 　年　　3 　　月　　16　　日
                  臺北簡易庭    法　官  葉藍鸚
訴訟費用計算書
項　　    目               金　額（新臺幣）　　   備　註
第一審裁判費   　 　　     1,660元
合　　　　計　　　         1,660元
以上正本係照原本作成。
如不服本判決，應於判決送達後20日內向本庭提出上訴狀（須按
他造當事人之人數附繕本）。如委任律師提起上訴者，應一併繳
納上訴審裁判費。
中　　華　　民　　國　　111 　年　　3 　　月　　16　　日
                                書記官  林錫欽